臺灣板橋地方法院交通事件裁定　　　　99年度交聲更字第81號
原處分機關　交通部公路總局臺北區監理所蘆洲監理站
異　議　人
即受處分人　賴坤文
上列異議人即受處分人因違反道路交通管理處罰條例案件，對於
原處分機關中華民國99年8 月16日所為之處分（北監蘆字第裁46
-C00000000號）聲明異議，本院於99年8 月26日以99年度交聲字
第2580號裁定後，原處分機關不服提起抗告，經臺灣高等法院於
99年10月13日以99年度交抗字第1945號裁定將原裁定撤銷發回，
本院更為裁定如下：
    主    文
原處分撤銷。
賴坤文汽車駕駛人，駕駛重型機車經測試檢定有酒精濃度超過規
定標準，應處罰鍰新臺幣萬元，並於壹年內不得考領普通重型
機車駕駛執照，及接受道路交通安全講習。
    理    由
一、原處分意旨略以：異議人即受處分人賴坤文前於民國99年7
    月31日零時28分許，駕駛車牌號碼978-GGW 號重型機車，行
    經台北縣蘆洲市（現改制為新北市蘆洲區，下同）三民路與
    中正路口時，有「駕駛人酒精濃度超過規定標準（0.4 mg/L
    以上未滿0.55mg/L）」之違規，經警當場製單舉發，乃依道
    路交通管理處罰條例第35條第1 項第1 款、第24條第1 項第
    2 款規定，裁處罰鍰新臺幣（下同）30,000元、吊扣駕駛執
    照12個月，並施以道安講習。
二、異議意旨略以：異議人雖有於上揭時、地酒後駕車之行為，
    然異議人當日係駕駛重型機車並非汽車，不應吊扣與異議人
    生計攸關之普通小型車駕始執照，爰聲明異議。
三、按汽車駕駛人，駕駛汽車經測試檢定，酒精濃度超過規定標
    準者者，處15,000元以上60,000元以下罰鍰，並當場移置保
    管其車輛及吊扣其駕駛執照1 年，且應接受道路交通安全講
    習；又汽車駕駛人違反本條例規定，應受吊扣駕駛執照處分
    ，於汽車駕駛人係無駕駛執照駕車者，在所規定最長吊扣期
    間內，不得考領駕駛執照，道路交通管理處罰條例第67條第
    6 項、第35條第1 項第1 款、第24條第1 項第2 款分別定有
    明文。
四、查異議人於上開時、地，無照駕駛車牌號碼978-GGW 號重型
    機車，並有「酒精濃度超過規定標準（0.4 mg/L以上未滿0.
    55 mg/L ）」之違規，為其所自承，且有台北縣政府警察局
    舉發違反道路交通管理事件通知單、聲明異議狀、裁決書、
    汽車駕照基本資料、機車駕照基本資料、酒精濃度測試值表
    （測得異議人呼氣酒精濃度為0.45mg/L）各1 紙可憑（見本
    院(一)卷第3 至5 、7 、9 頁、本院(二)卷第14頁），堪信為真
    。故原處分機關依據前揭規定，參酌違反道路交通管理事件
    統一裁罰基準表所載之裁罰標準，處異議人罰鍰30,000元，
    令其接受道路交通安全講習部分，洵屬有據，核先敘明。
五、至於吊扣駕駛執照，應吊扣者係指駕駛人酒精濃度超過規定
    標準仍駕駛汽車時，所駕車類之駕駛執照。此觀之道路交通
    管理處罰條例第68條原規定：「汽車駕駛人因違反本條例及
    道路交通安全規則之規定，受『吊扣或吊銷』駕駛執照處分
    時，『吊扣或吊銷』其持有各級車類之駕駛執照。」，嗣因
    「原條文將違法或違規駕駛人所持有各級車類之駕駛執照一
    併吊扣或吊銷，失之過酷，影響人民工作及生活甚鉅，爰修
    正之」等理由，於94年12月14日修正為「汽車駕駛人，因違
    反本條例及道路交通安全規則之規定，受『吊銷』駕駛執照
    處分時，『吊銷』其持有各級車類之駕駛執照。」，即將受
    吊扣駕駛執照處分時，得吊扣行為人持有各類車類之駕駛執
    照規定刪除，並於95年3 月1 日施行之修法過程自明。故以
    較高級車類之駕駛資格駕駛較低級車類之車輛違規，不得吊
    扣該較高級車類駕駛執照，否則即有違不同事件應不同處理
    之平等原則，此為法院辦理該類違反道路交通管理處罰條例
    事件所持見解（臺灣高等法院暨所屬法院97年法律座談會刑
    事類第40號提案研討意見參照）。則原處分機關援引交通部
    之行政函示意見，逕行吊扣異議人之普通小型車駕駛執照，
    容有未洽。
六、至於道路交通管理處罰條例第68條第2 項雖於99年5 月5 日
    修正增訂：「領有汽車駕駛執照之汽車駕駛人，除駕駛聯結
    車、大客車、大貨車外之非其駕駛執照種類之車輛，違反本
    條例及道路交通安全規則之規定，應受吊扣駕駛執照情形時
    ，無因而肇事致人受傷或重傷者，記違規點數5 點。但1 年
    內違規點數共達6 點以上或再次應受吊扣駕駛執照情形者，
    併依原違反本條例應受吊扣駕駛執照處分規定，吊扣其駕駛
    執照。」，且自99年9 月1 日施行，惟行政罰法第5 條已明
    定：「行為後法律或自治條例有變更者，適用行政機關最初
    裁處時之法律或自治條例。但裁處前之法律或自治條例有利
    於受處罰者，適用最有利於受處罰者之規定。」，即行政罰
    之適法性，原則上以原處分作成時之法律狀態為判斷基準，
    非以法院判決時之法律狀態為判斷基準，蓋人民不服行政罰
    處分向法院聲明異議，目的在於撤銷行政機關之違法處分，
    藉以排除其對人民之權利或法律上之利益所造成之損害，法
    院僅係事後審查處分之適法性，無從以判決時之法律狀態論
    斷行政罰是否適法（最高行政法院95年度判字第335 號判決
    參照）。是以，原處分作成之時間為99年8 月16日，有裁決
    書存卷可查（見本院(一)卷第7 頁），此次法律修正施行既係
    於原處分機關裁處後，對原處分之適法性自不生影響，亦不
    生新、舊法比較之問題，附此敘明。
七、綜上所述，異議人既有於前揭時間、地點，無照駕駛重型機
    車經測試檢定酒精濃度超過規定標準之違規行為，則原處分
    機關裁處異議人罰鍰30,000元，並施以道路交通安全講習，
    固屬有據；然原處分機關吊扣異議人普通小型車駕照既有上
    述違誤，自難認係正確合法之處分。從而，應認異議人提起
    本件異議為有理由，應由本院予以撤銷，並依前述道路交通
    管理處罰條例第67條第6 項之規定，自為裁罰如主文第2 項
    所示。
八、據上論斷，依道路交通事件處理辦法第19條，裁定如主文。
中    華    民    國    100    年    1    月    12    日
                  交通法庭  法  官  洪珮婷
以上正本證明與原本無異。
如不服本裁定應於送達後5 日內向本院提出抗告狀。
                            書記官  陳永訓
中    華    民    國   100    年    1     月    12    日